臺灣臺北地方法院交通事件裁定　　　 100年度交聲更字第11號
原處分機關　臺北市交通事件裁決所
異　議　人
即受處分人　林克學
　　　　　　　　　　　之1
上列異議人即受處分人因違反道路交通管理處罰條例案件，對於
臺北市交通事件裁決所99年05月12日所為之處分（原處分案號：
北市裁罰字第22-Z00000000號），聲明異議，異議人不服本院99
年12月30日99年度交聲字第732號裁定，提起抗告，經臺灣高等
法院於100年02月14日以100年度交抗字第131號裁定發回更審，
本院更為裁定如下：
    主  文
異議駁回。
    理  由
一、原處分意旨略以：異議人於99年2月28日14時36分許駕駛車
    牌號碼0209-DS號自用小客車，行經國道一號南下16.1公里
    處，未依規定使用路肩，為內政部警政署國道公路警察局第
    一警察隊舉發，爰依道路交通管理處罰條例第33條第1項第9
    款及第63條第1項、違反道路交通管理事件統一裁罰基準及
    處理細則第43條、第44條及違反道路交通管理事件統一裁罰
    基準表之規定，裁處異議人罰鍰新臺幣(下同)4,000元，並
    記違規點數1點。
二、異議人聲明異議意旨略以：本件並非攔檢舉發，亦無科學儀
    器取得證據資料證明違規，員警目睹違規是否可能因人為因
    素造成誤罰，本人絕無行駛路肩之違規事實，員警又未舉證
    以明違規事實，因此本人當場拒絕簽名云云。
三、按汽車行駛於高速公路、快速公路或設站管制之道路，不遵
    使用限制、禁止、行車管制及管理事項之管制規則而有下列
    行為者，處汽車駕駛人新臺幣3000元以上6000元以下罰鍰，
    又汽車駕駛人有同條例第33條第1項之情形時，除依原條款
    處罰鍰外，並記違規點數1點，道路交通管理處罰條例第33
    條第1項第9款、第63條第1項第1款分別定有明文。
四、經查：
  (一)異議人於99年2月28日14時36分許，駕駛車牌號碼0209-DS號
    自用小客車，行經國道一號南下16.1公里處，行駛路肩等情
    ，業據證人即執行本件舉發取締之員警林國華於本院結證稱
    ：我看到0209自小客車在南向16.1公里之前就違規行駛外側
    路肩，我們就在南向16.1公里攔停他。該車的位置和我們巡
    邏車很近，也是在16.1公里。異議人說趕時間，沒有在罰單
    上簽名等語（參本院第732號卷第19-20頁），及證人即員警
    林睿珊結證稱：當時在交流道匝道，異議人和我們並行，我
    們原本現場要攔他，但是他就從路肩切外側車道下交流道，
    攔第一次沒有停，第二次在匝道，第三次就請他停在路邊。
    異議人認為他為有違規，說他要先走，我們請他出示證件後
    ，就讓他先離開了;沒有簽名等語（參本院第732第21-23頁
    ）甚詳。而按交通警員製單舉發違反道路交通處罰條例所列
    之違規事實，本質上係公務員依法執行職務之行為，如有枉
    法構陷或為不實記載之行為，則需負擔嚴厲刑事責任，國家
    並以此擔保公務員能忠實執行職務，故其所為當可被推定為
    真正；反之，若謂公務員一切行政行為均須預留證據以證其
    實，則國家行政勢必窒礙難行，效率不彰，當非適論，此本
    為其行政之特徵。再者，考量交通違規行為又多屬迅速、稍
    縱即逝及不可回復等特性，舉發機關或原處分機關若能提出
    更多之法定證據方法，例如人證、書證、物證等證據資料以
    供司法審查之交通法庭加以判斷該交通違規行為之存否，自
    屬允當。惟若因前揭交通違規行為特性而無法提供更多相關
    之書證、物證時，則舉發員警於司法審查之訴訟程序上立於
    證人之地位而證述其當時親身目擊及見聞之交通違規行為經
    過，亦屬於法定證據方法之人證證述，並不以提出採證照片
    為唯一之證據方法，且立法者亦未明文限制或排除「舉發警
    員目睹、耳聞」之證據能力，或其證述內容對於違規事實之
    證明力。此觀立法者再再以明文立法方式容認執行交通稽查
    之員警「當場舉發」，暨「當場舉發」俱乏相類於「逕行舉
    發」之採證限制（例如，必須以「科學儀器照相採證」等）
    自明（道路交通管理處罰條例第7條、第7-2條規定參照）。
    取締員警就交通違規事實之親身經歷見聞，當亦足可恃為此
    類交通事件違規事實之證據。本件證人林國華、林睿珊於本
    院到庭具結後所證上開情節，陳述極為具體、清楚，亦無矛
    盾、齟齬或違背經驗、論理法則之處，並業經具結以擔保其
    證詞之真實性及憑信性，且證人係執行勤務過程中舉發，其
    與異議人既不相識，又無前隙，當無甘冒涉犯偽證罪之風險
    ，蓄意構陷異議人有此交通違規。此外，亦無任何證據證明
    其有捏造事實違法取締之不法情事。本院認為員警本於維護
    交通秩序安全職責所為之取締，當屬合法、正確之舉發。是
    異議人於上開時、地，行駛路肩之事實，已可堪認定。
  (二)國道1號高速公路南向15公里700公尺至16公里100公尺，實
    施每日7時至9時及假日16時至19時之部分時段開放路肩措施
    等情，經本院依職權向交通路臺灣區○道○○○路局函詢，
    該局北區工程處於100年4月15日以北工字第1000004916號函
    復在案，並有該處提供之現場照片2張在卷可稽。是於上揭
    開放時段以外之時間，依規定不得行駛路肩。本件異議人於
    屬假日之99年2月28日下午14時36分許行駛於南向16.1公里
    之路肩，自違反上揭得行駛路肩時段之規定。
  (三)按行為人有道路交通管理處罰條例之情形者，應填製舉發違
    反道路交通管理事件通知單（以下簡稱通知單），並於被通
    知人欄予以勾記，其通知聯依下列規定辦理：一、當場舉發
    者，應填記駕駛人或行為人姓名、性別、出生年月日、地址
    、身分證統一編號及車主姓名、地址、車牌號碼、車輛種類
    。被查獲之駕駛人或行為人為受處分人時，應於填記通知單
    後將通知聯交付該駕駛人或行為人簽名或蓋章收受之；拒絕
    簽章者，仍應將通知聯交付該駕駛人或行為人收受，並記明
    其事由及交付之時間；拒絕收受者，應告知其應到案時間及
    處所，並記明事由與告知事項，視為已收受，違反道路交通
    管理事件統一裁罰基準及處理細則第11條第1項第1款定有明
    文。本件異議人因自認並無違規，而拒絕於舉發通知單上簽
    名，惟本件員警林睿珊所開立之舉發單，嗣已於99年3月4日
    以郵件送達之方式，寄送至異議人位於「臺北市○○區○○
    街170巷54號」居所，經異議人之父林豐田代收，亦經本院
    依職權函查屬實，此復有內政部警政署國道公路警察局第一
    警察隊100年3月17日公警一交字第1000170663號函及其附件
    「100.03.15傳真查詢國內各類掛號郵件查單」可證，是本
    件舉發程序合於規定。
  (四)至於異議人雖以本件並非攔檢舉發，又無科學儀器取得證據
    資料證明違規等語置辯，惟據異議人於本院前審訊問時自承
    :我那天開到交流道的時候被警察攔檢。當時證人林國華在
    場，，由女警製單，當時員警有要求出示駕照、行照等語(
    參本院第732號卷第19背至20頁)在案外，並有員警所提供之
    現場錄影光碟可證。上開光碟共有三個檔案，第一個檔案拍
    攝內容為警車行駛於高速之過程，確有某車輛行駛路肩之畫
    面，但未拍攝到清晰的車型及車號;第二個檔案，拍攝內容
    為異議人及警車停靠路旁之畫面;第三個檔案則是拍攝異議
    人的駕照及本件車輛的行照之畫面，亦經本院於100年3月30
    日勘驗，並製作勘驗筆錄在案。是本件為當場攔截製單舉發
    無疑，尚非道路交通管理處罰條例第7條之2規定之逕行舉發
    。再按道路交通管理處罰條例第7之2條第1項：「汽車駕駛
    人之行為有下列情形之一，當場不能或不宜攔截製單舉發者
    ，得逕行舉發：7、經以科學儀器取得證據資料證明其行為
    違規。」及同條第2項：「前項第7款之科學儀器應採固定式
    ，並定期於網站公布其設置地點。但汽車駕駛人之行為屬下
    列情形之一者，不在此限：2、行駛路肩。」等規定之文義
   以觀，系爭條文第2項但書規定所排除者為第2項本文，即若
   汽車駕駛人行駛路肩者，則前項第7款之科學儀器即毋庸採固
   定式，並毋庸定期於網站公布其設置地點。尚無從自第2項直
   接詮釋得出行駛路肩之取締，應以科學儀器取得證據資料證
   明其行為違規之結論，異議人所持此部份異議理由，容有誤
   會。
 (五)綜合上述，本件異議人未依規定行駛路肩之事實，事證明確
   ，洵堪認定。從而，原處分機關依道路交通管理處罰條例第3
   3條第1項第9款及第63條第1項、違反道路交通管理事件統一
   裁罰基準及處理細則第43條、第44條及違反道路交通管理事
   件統一裁罰基準表之規定，裁處異議人罰鍰4,000元，並記違
   規點數1點，核無違誤。本件異議人之異議為無理由，應予駁
   回。
據上論斷，應依道路交通事件處理辦法第18條，裁定如主文。
中    華    民    國   100    年    4     月    21    日
                  交通法庭  法  官  李桂英
以上正本證明與原本無異。
如不服本裁定應於送達後5日內向本院提出抗告狀。
                            書記官  黃勤涵
中    華    民    國   100    年    4     月    21    日